臺灣新北地方法院刑事判決
110年度審訴字第1424號
公  訴  人  臺灣新北地方檢察署檢察官
被      告  陳慶霖



            李杰儒



上  一  人                       
選任辯護人  江曉智律師
上列被告等因詐欺案件，經檢察官提起公訴（110年度偵字第262
41號），被告於本院準備程序中就被訴事實為有罪之陳述，經本
院合議庭裁定由受命法官獨任進行簡式審判程序，判決如下：
    主  文
陳慶霖犯三人以上共同詐欺取財罪，處有期徒刑陸月。
李杰儒犯三人以上共同詐欺取財罪，處有期徒刑陸月。
    事  實
一、陳慶霖、李杰儒於民國109年10月間，加入吳孟哲、宋宇祥
    （另經臺灣臺北地方檢察署檢察官提起公訴）等成年人所屬
    之詐欺集團（下稱本案詐欺集團），陳慶霖負責對外尋找可
    提供人頭帳戶之人，並於該人提領匯入其帳戶之詐欺贓款後
    ，向該人收取贓款轉交予上游，李杰儒則負責收取人頭帳戶
    之相關帳號資料後轉交予上游。陳慶霖、李杰儒與吳孟哲、
    宋宇祥及本案詐欺集團其他不詳成員，共同意圖為自己不法
    之所有，基於三人以上共同詐欺取財之犯意聯絡，由陳慶霖
    於109年10月間尋得可提供人頭帳戶之胡皓偉（另經提起公訴
    ）後，由胡皓偉將所申設之中國信託商業銀行帳號00000000
    0000號帳戶（下稱胡皓偉中國信託銀行帳戶）之帳號及網路
    銀行之帳號、密碼，透過微信傳送予李杰儒，再由李杰儒透
    過微信轉傳予吳孟哲、宋宇祥供本案詐欺集團使用，而本案
    詐欺集團取得胡皓偉中國信託銀行帳戶之帳號資料後，即由
    本案詐欺集團不詳成年成員於109年10月間，自稱「夏子勝
    」，透過通訊軟體LINE，以暱稱「歲月」向在交友軟體結識
    之吳宛燁佯稱：其工作係負責維護新葡京集團賭博網站，發
    現該網站有瑕疵，可藉由網站瑕疵下注獲利，請吳宛燁協助
    下注云云，致吳宛燁陷於錯誤，乃依指示於109年11月4日11
    時1分許，前往新竹市○區○○路00號彰化銀行新竹分行，臨櫃
    匯款新臺幣（下同）30萬元至胡皓偉中國信託銀行帳戶內。
    其後胡皓偉即依指示，於同日14時41分許，至新北市○○區○○
    路000號中國信託商業銀行東林口分行，以臨櫃提款之方式
    ，將吳宛燁匯入款項提領一空。嗣吳宛燁發覺有異，經報警
    處理，始循線查悉上情。
二、案經吳宛燁訴由新北市政府警察局土城分局報告臺灣新北地
　　方檢察署檢察官偵查起訴。
    理  由
壹、程序方面：
    本件被告陳慶霖、李杰儒所犯係死刑、無期徒刑、最輕本刑
    為3年以上有期徒刑以外之罪，其於準備程序中就被訴事實
    為有罪之陳述，經法官告知簡式審判程序之旨，並聽取公訴
    人及被告陳慶霖、李杰儒、辯護人之意見後，依刑事訴訟法
    第273條之1第1項規定，由本院合議庭裁定由受命法官獨任
    進行簡式審判程序，且依刑事訴訟法第273條之2及第159條
    第2項規定，不適用傳聞法則有關限制證據能力之相關規定
    ，合先敘明。
貳、實體方面：
一、上揭犯罪事實，業據被告陳慶霖、李杰儒於偵查中、本院準
    備程序及審理時均坦承不諱，核與證人即告訴人吳宛燁於警
    詢時之證述及證人胡皓偉於警詢時、偵查中之證述大致相符
    ，並有彰化銀行匯款回條聯、中國信託商業銀行股份有限公
    司110年1月15日中信銀字第000000000000000號（函）檢附
    之胡皓偉中國信託銀行帳戶客戶基本資料、存款交易明細、
    自動化交易LOG資料-財金交易各1份、新葡京集團賭博網站
    網頁截圖3張、告訴人與暱稱「歲月」之LINE對話內容截圖1
    5張、胡皓偉提供之通訊軟體對話內容截圖2張、中國信託商
    業銀行東林口分行監視器錄影畫面截圖照片2張在卷可稽（
    見偵查卷第29、35至59頁），足認被告陳慶霖、李杰儒之自
    白與事實相符，洵堪採為認定事實之依據。本案事證明確，
    被告陳慶霖、李杰儒犯行洵堪認定，應依法論科。
二、論罪科刑：
  ㈠核被告陳慶霖、李杰儒所為，均係犯刑法第339條之4第1項第
    2款之三人以上共同詐欺取財罪。
  ㈡被告陳慶霖、李杰儒與吳孟哲、宋宇祥及本案詐欺集團其他
    不詳成年成員間，就上揭犯行有犯意聯絡及行為分擔，皆為
    共同正犯。
  ㈢按犯罪情狀顯可憫恕，即認科以最低刑度仍嫌過重者，得酌
    量減輕其刑，刑法第59條定有明文。所謂犯罪情狀顯可憫恕
    ，應就犯罪一切情狀，予以全盤考量，審酌其犯罪有無可憫
    恕之事由，即有無特殊之原因與環境，在客觀上足以引起一
    般同情，以及宣告法定低度刑，是否猶嫌過重等等，以為判
    斷；且刑法第59條所謂「犯罪之情狀」顯可憫恕，與刑法第
    57條所稱之審酌「一切情狀」，二者並非屬截然不同之範圍
    ，於裁判上酌量減輕其刑時，本應就犯罪一切情狀（包括刑
    法第57條所列舉之10款事項），予以全盤考量，審酌其犯罪
    有無可憫恕之事由，以為判斷，故適用第59條酌量減輕其刑
    時，並不排除第57條所列舉10款事由之審酌（最高法院51年
    台上字第899號判例、70年度第6次刑事庭會議決議、95年度
    台上字第6157號、101年度台上字第5393號判決意旨參照）
    。又刑法第339條之4之加重詐欺罪之法定刑為「1年以上7年
    以下有期徒刑」，然同為犯加重詐欺罪者，其原因動機不一
    ，犯罪情節亦未必盡同，造成危害社會之程度自屬有異，法
    律科處此類犯罪，所設之法定最低本刑卻屬相同，且縱量處
    最低法定刑，仍無從依法易科罰金或易服社會勞動，刑責不
    可謂不重，容有針對個案情節予以舒嚴緩峻之必要。查被告
    陳慶霖、李杰儒2人上開犯行造成告訴人蒙受損失，固有不
    該，惟考量被告2人於本院審理時業已坦承犯行，復與告訴
    人達成調解，願分期賠償告訴人損失，可認被告2人有悔過
    補償之心，又其犯罪情節亦非召集成員、策畫詐騙內容使告
    訴人陷於錯誤之核心成員可等同併論。是依被告2人犯罪之
    具體情狀，確屬情輕法重，縱宣告法定最低度之刑，猶嫌過
    重，爰依刑法第59條之規定，就被告2人所犯上開犯行，均
    酌量減輕其刑。
  ㈣爰審酌被告陳慶霖、李杰儒正值青年，四肢健全、智識正常
    ，卻不思循正途獲取財物，竟為圖一己私利，加入詐欺集團
    參與協力分工，以上開方式遂行渠等詐欺行為，貪圖分贓，
    惡性非輕，而被告陳慶霖、李杰儒於各該詐欺集團中之分工
    角色，雖均非直接對被害人施行詐術騙取財物，然渠等之角
    色除供詐欺集團成員遂行詐欺取財之行為外，亦同時增加檢
    警查緝及被害人求償之困難，危害社會秩序不輕，惟念渠等
    犯後始終坦承犯行，並於本院審理時與告訴人達成調解，願
    分期賠償告訴人部分損失而取得告訴人之諒解，此有本院調
    解筆錄1份存卷可參，並兼衡渠等之素行、分工情形、參與
    程度，被告陳慶霖自陳高中畢業之智識程度，現從事汽車業
    務工作，須每月給予父母各1萬元之生活費之生活狀況，被
    告李杰儒自陳高職畢業之智識程度，現在工地工作，須扶養
    父親、配偶與即將出生之小孩之生活狀況，及告訴人受害程
    度等一切情狀，分別量處如主文所示之刑，以資懲儆。另本
    院審酌被告陳慶霖、李杰儒固未曾因故意犯罪受有期徒刑以
    上刑之宣告，然衡酌近年來詐欺集團猖獗，犯罪手法惡劣，
    嚴重破壞社會成員間之基本信賴關係，政府一再宣誓掃蕩詐
    騙犯罪之決心，而被告陳慶霖、李杰儒竟仍為本案上開犯行
    ，實屬可責，且考量被告陳慶霖、李杰儒均仍有同性質之詐
    欺案件於法院審理中，是本院認宣告之刑罰仍應以執行為適
    當，始能收刑罰教化警惕之效，爰不予緩刑之宣告，併此敘
    明。
 三、沒收：
  ㈠按犯罪所得，屬於犯罪行為人者，沒收之，刑法第38條之1第
    1項前段定有明文。而二人以上共同犯罪，關於犯罪所得之
    沒收或追徵，倘個別成員並無犯罪所得，且與其他成員對於
    所得亦無事實上之共同處分權時，同無「利得」可資剝奪，
    特別在集團性或重大經濟、貪污犯罪，不法利得龐大，一概
    採取絕對連帶沒收或追徵，對未受利得之共同正犯顯失公平
    。所謂各人「所分得」，係指各人「對犯罪所得有事實上之
    處分權限」，法院應視具體個案之實際情形，依自由證明程
    序釋明合理之依據以認定之。
  ㈡查，被告陳慶霖、李杰儒均供稱其本案犯行尚未取得報酬，
    且依卷內現存證據，亦無積極證據證明渠等已實際獲取犯罪
    所得而受有何不法利益，自無從宣告沒收或追徵。又衡諸目
    前司法實務查獲之案件，詐欺集團之取簿手並未負責提領贓
    款，對於車手所提領之贓款並無何處分權限，而詐欺集團之
    收水通常負責向車手收取贓款並暫時保管至贓款交付予上手
    詐欺集團成員，再由上手詐欺集團成員將車手所提領之贓款
    依一定比例發放予車手、收水等作為提領及收取贓款之報酬
    ，車手、收水對於所提領或收取之贓款亦無何處分權限，是
    被告2人對本案未扣案之贓款應無處分權限，爰皆不予宣告
    沒收，併此指明。
據上論斷，應依刑事訴訟法第273條之1第1項、第299條第1項前
段，刑法第28條、第339條之4第1項第2款、第59條，刑法施行法
第1條之1第1項，判決如主文。
本案經檢察官余佳恩提起公訴，經檢察官張啓聰到庭執行職務。
中　　華　　民　　國　　111 　年　　3 　　月　　30　　日
                  刑事第二十五庭  法  官      曾淑娟
上列正本證明與原本無異。
如不服本判決，應於判決送達後20日內敘明上訴理由，向本院提
出上訴狀 (應附繕本) ，上訴於臺灣高等法院。其未敘述上訴理
由者，應於上訴期間屆滿後20日內向本院補提理由書「切勿逕送
上級法院」。
                                  書記官　    張佑慈
中　　華　　民　　國　　111 　年　　3 　　月　　30　　日

附錄本案論罪科刑法條全文：
中華民國刑法第339條之4
犯第339條詐欺罪而有下列情形之一者，處1年以上7年以下有期
徒刑，得併科1百萬元以下罰金：
一、冒用政府機關或公務員名義犯之。
二、三人以上共同犯之。
三、以廣播電視、電子通訊、網際網路或其他媒體等傳播工具，
    對公眾散布而犯之。
前項之未遂犯罰之。